臺灣板橋地方法院刑事判決　　　　　　 100年度訴字第1927號
公　訴　人　臺灣板橋地方法院檢察署檢察官
被　　　告　方學仁
上列被告因違反毒品危害防制條例案件，經檢察官提起公訴（
100 年度毒偵字第4260號），本院合議庭裁定依簡式審判程序，
判決如下：
    主  文
方學仁犯施用第一級毒品罪，累犯，處有期徒刑玖月；扣案之海
洛因貳包（驗餘淨重共0.0970公克）沒收銷燬之；用以包裝上開
海洛因之外包裝袋貳個、注射針筒壹支，均沒收。
    事  實
一、方學仁於：（一）民國87年間，因施用第二級毒品案件，經
    本院裁定送勒戒處所觀察、勒戒後，認無繼續施用毒品之傾
    向而釋放出所，並由臺灣板橋地方法院檢察署檢察官以87年
    度偵字第9112號為不起訴處分確定；（二）上開觀察、勒戒
    執行完畢釋放後5 年內之91年間，因連續施用第一、二級毒
    品案件，經本院以91年度毒聲字第402 號裁定送勒戒處所觀
    察、勒戒後，認有繼續施用毒品之傾向，再經本院以91年度
    毒聲字第674 號裁定令入戒治處所施以強制戒治，嗣經本院
    以91年度毒聲字第3015號裁定停止戒治，所餘戒治期間付保
    護管束，於92年2 月26日保護管束期滿未經撤銷，視為強制
    戒治執行完畢；同案亦經檢察官提起公訴，經本院以91年度
    訴字第656 號各判處有期徒刑1 年、8 月，應執行有期徒刑
    1 年6 月確定，乃入監執行，於94年1 月11日縮短刑期假釋
    出監並付保護管束，迄至94年2 月8 日保護管束期滿未經撤
    銷假釋，其未執行之刑視為執行完畢（於本案尚不構成累犯
    ）；（三）94年間，因連續施用第一級毒品案件，經本院以
    95年度訴字第108 號判處有期徒刑1 年確定；（四）95年間
    ，因施用第一級毒品案件，經本院以96年度訴字第402 號判
    處有期徒刑10月確定。上開（三）、（四）部分所示之罪刑
    ，嗣經本院以96年度聲減字第414 號裁定各減為有期徒刑6
    月、5 月確定，經接續執行，於96年12月1 日縮刑期滿執行
    完畢（於本案構成累犯）；（五）97年間，因施用第一級毒
    品案件，經本院以97年度訴字第3855號判處有期徒刑7 月確
    定，經入監執行後，於98年12月2 日執行完畢（於本案亦構
    成累犯）。詎其猶未能戒除毒癮，於前開矯治程序執行完畢
    釋放後5 年內，曾為上開施用毒品犯行並經法院判刑確定，
    復基於施用第一級毒品之犯意，於100 年6 月9 日晚間9 時
    許，在停靠新北市○○區○○路501 號前車牌號碼FT-0527
    號自用小客車上，以針筒注射方式施用第一級毒品海洛因1
    次；嗣於同日晚間11時40分許，在上址因行跡可疑為警盤查
    ，經其同意搜索，當場扣得含海洛因成分白色粉末2 袋（驗
    餘淨重共0.0970公克）、已使用之注射針筒1 支，方學仁並
    供明有上開施用第一級毒品犯行，經警採尿送驗後結果確呈
    嗎啡陽性反應，始悉上情。
二、案經新北市政府警察局新莊分局移送臺灣板橋地方法院檢察
    署檢察官偵查起訴。
    理  由
一、本件被告方學仁所犯係死刑、無期徒刑、最輕本刑為3 年以
    上有期徒刑以外之罪，其於本院準備程序中就被訴事實為有
    罪之陳述，經告知簡式審判程序之旨，並聽取公訴人及被告
    之意見後，合議庭裁定由受命法官獨任進行簡式審判程序。
二、上開事實，業經被告方學仁於警詢、偵訊及本院審理中自白
    甚詳；而被告經警採集其尿液檢體之送驗結果，呈嗎啡陽性
    反應一情，有臺灣檢驗科技股份有限公司濫用藥物檢驗報告
    （檢體編號：D0000000）、新北市政府警察局新莊分局偵辦
    煙毒、麻醉藥品案及移送人姓名及代碼對照表各1 紙在卷可
    稽；另扣得疑似毒品之白色粉末2 包，經送鑑定呈第一級毒
    品海洛因（驗餘淨重共0.0970公克）反應，亦有交通部民用
    航空局航空醫務中心100 年7 月25日航藥鑑字第1003904 號
    毒品鑑定書1 紙存卷可查，復有已使用過之注射針筒1 支扣
    案可資佐證。
三、按觀察、勒戒或強制戒治執行完畢釋放後，5 年內再犯施用
    第一、二級毒品之罪者，檢察官應依法追訴，毒品危害防制
    條例第23條第2 項定有明文；次按修正毒品危害防制條例就
    施用毒品者，僅於「初犯」及「5 年後再犯」二種情形，有
    其追訴條件之限制，即須於初犯經觀察、勒戒或強制戒治釋
    放後，5 年內均無施用毒品之行為，始能認其前所實施之觀
    察、勒戒或強制戒治已足遮斷毒癮，而得於5 年後再犯時，
    再予適用初犯之規定，重行觀察、勒戒等程序；倘5 年內已
    經再犯，被依法追訴處罰，縱其第3 次（或第3 次以上）施
    用毒品之時間在初犯釋放5 年以後，即與「5 年後再犯」之
    情形有別，且因已於「5 年內再犯」，顯見其再犯率甚高，
    原實施觀察、勒戒或強制戒治，已無法收其實效，而無5 年
    戒斷期之存在，自無再經觀察、勒戒及強制戒治之必要，應
    由檢察官逕行起訴（最高法院95年度台非字第59號、95年度
    台非字第65號判決意旨參照）。查本件被告有事實欄所載施
    用毒品前科，有臺灣高等法院被告前案紀錄表在卷可稽，是
    被告於觀察、勒戒或強制戒治期滿釋放後，確於「5 年內」
    再犯施用毒品犯行，並經法院判處罪刑確定，亦甚明確；據
    此，依前開法條及判決意旨，本件被告既已在觀察、勒戒或
    強制戒治執行完畢釋放後之5 年內再犯施用毒品罪，本案犯
    行自應由檢察官逕行起訴，附此敘明。綜上，本件事證已明
    ，被告犯行堪以認定，應依法論科。
四、論罪、科刑及沒收：
(一)論罪：
    查海洛因屬毒品危害防制條例第2 條第2 項第1 款所稱之第
    一級毒品，核被告方學仁施用海洛因之行為，係違反該條例
    第10條第1 項之施用第一級毒品罪。被告持有海洛因進而施
    用，其持有之低度行為，應為施用之高度行為所吸收，不另
    論罪。又被告有如事實欄所載犯罪科刑及有期徒刑執行完畢
    情形，有臺灣高等法院被告前案紀錄表在卷可稽，其於有期
    徒刑執行完畢後5 年以內，故意再犯本件最重本刑為有期徒
    刑以上之罪，應依刑法第47條第1 項之規定論以累犯，加重
    其刑。另本件被告於100 年6 月10日警詢時，向警方供明有
    上開施用毒品犯行，並配合採尿送驗而受裁判，就其本件施
    用第一級毒品犯行1 次部分，核與自首之要件相符，爰依刑
    法第62條前段之規定，減輕其刑，並先加後減之。
(二)科刑：
    審酌被告業經觀察、勒戒及強制戒治之矯治程序，並獲不起
    訴處分之寬典；且前有多次施用毒品前科（見上開前案紀錄
    表），竟不知警惕，再為本件施用第一級毒品海洛因犯行，
    顯見其不思悔改，自制力亦顯不佳；惟衡施用毒品行為於本
    質上係屬自我戕害行為，反社會性之程度應屬較低，且本件
    被告係屬自首，並於本院審理時坦承上開施用毒品犯行，態
    度尚佳等一切情狀，爰量處如主文所示之刑，以示懲儆。
(三)沒收：
    扣案之海洛因2 包（驗餘淨重共0.0970公克），係屬第一級
    毒品，不問屬於犯人與否，均應依毒品危害防制條例第18條
    第1 項前段之規定併予宣告沒收銷燬之。扣案用以包裝上開
    海洛因外包裝袋2 個，係被告所有便於攜帶上開毒品及防潮
    使用之物；扣案之注射針筒1 支，係被告所有供施用上開海
    洛因使用之物，業據被告供明在卷，爰皆依刑法第38條第1
    項第2 款規定併予宣告沒收之。
五、據上論斷，應依刑事訴訟法第273 條之1 第1 項、第299 條
    第1 項前段，毒品危害防制條例第10條第1 項、第18條第1
    項前段，刑法第11條、第47條第1 項、第62條前段、第38條
    第1 項第2 款，判決如主文。
本案經檢察官曾揚嶺到庭執行職務。
中    華    民    國   100    年    10    月    25    日
                  刑事第七庭   法  官   蘇揚旭
上列正本證明與原本無異。
如不服本判決，應於判決送達後10日內敘明上訴理由，向本院提
出上訴狀 (應附繕本) ，上訴於臺灣高等法院。其未敘述上訴理
由者，應於上訴期間屆滿後20日內向本院補提理由書「切勿逕送
上級法院」。
                               書記官   李郁禎
中    華    民    國   100    年    10    月    25    日
附錄本案論罪科刑之法條：
毒品危害防制條例第10條
施用第一級毒品者，處六月以上五年以下有期徒刑。
施用第二級毒品者，處三年以下有期徒刑。